【裁判字號】    96,附民,121
【裁判日期】    970318
【裁判案由】    損害賠償
【裁判全文】
臺灣高等法院高雄分院刑事附帶民事訴訟判決
原      告  甲○○
被      告  乙○○原名張庭芳.
上列被告因偽造文書等案件（96年度上訴字第2410號），經原告
提起附帶民事訴訟，請求損害賠償，本院判決如下：
    主  文
被告應給付原告新臺幣佰伍拾貳萬柒仟元，及自民國九十六年
十二月二十六日至清償日止，按年息百分之五計算之利息。
原告以新臺幣壹佰拾柒萬伍仟捌佰元供擔保後，得為假執行。
    事實及理由
一、原告起訴主張：(一)被告基於意圖為自己不法所有及行使偽造
    文書之概括犯意，先後於附表一所示時間，向其就讀高雄市
    私立三信家事商業職業學校時之同學即原告甲○○，佯稱如
    附表一所示投資同宏公司須繳投資款、保證金或代辦費等事
    宜，使原告陷於錯誤，而依被告之指示，分別以附表一所示
    之方式，交付現金合計新臺幣（下同）337 萬7,000 元予被
    告。而被告為掩飾或遂行附表一所示各詐欺犯行，復先後於
    附表二所示時間，以附表二所列方式偽造如附表二所示之私
    文書，並將附表二所列偽造之私文書，以傳真或郵寄之方式
    出示予原告而行使之，均足以生損害於原告；(二)嗣原告查覺
    受騙，於93年9 月13日前往高雄市政府警察局刑警大隊報案
    ，被告甚為不滿，竟另基於意圖散佈於眾而指摘誹謗原告之
    犯意，於93年10月5 日下午2 時許，撥打電話至原告任職之
    達海公司，利用達海公司老闆洪耀麟及員工李顰霞接聽之機
    會，向洪耀麟、李顰霞指摘傳述稱：「原告侵占公款」之足
    以損害原告名譽之事。爰依侵權行為之法律關係，就詐欺部
    分請求命被告給付337 萬7,000 元，就誹謗部分請求命被告
    給付15萬元之精神慰撫金，合計352 萬7,000 元，及自起訴
    狀送達之翌日起加計法定遲延利息之判決，並陳明願供擔保
    為假執行之宣告。
二、被告則以：原告主張之事實並非真實，原告只給被告75萬元
    ，那是因被告知道原告有侵占其服務公司款項，原告要給被
    告之封口費，被告無詐騙及故意誹謗之事實，自無賠償之責
    任等語，資為抗辯，求為駁回原告之訴。
三、按附帶民事訴訟之判決，應以刑事訴訟判決所認定之事實為
    據，刑事訴訟法第500 條前段定有明文。本件原告主張被告
    詐騙其款項共337 萬7,000 元及以打電話向接聽電話之洪耀
    麟、李顰霞誹謗原告指摘原告侵占公款之事實，業據本院96
    年度上訴字第2410號判處被告行使偽造私文書罪有期徒刑1
    年6 月，減為有期徒刑9 月，及誹謗罪有期徒刑3 月，減為
    有期徒刑1 月又15日，應執行刑為有期徒刑10月在案，有該
    判決在卷可稽，則原告主張之事實，足堪認為真實。
四、又因故意或過失不法侵害他人權利者，負損害賠償責任，民
    法第184 條第1 項前段定有明文。而不法侵害他人之名譽情
    節重大者，被害人雖非財產上之損害，亦得請求賠償相當之
    金額，民法第195 條第1 項亦有明文規定，被告詐騙原告款
    項337 萬7,000 元之事實，既已明確，則原告請求被告賠償
    上開金額，即屬有據。而原告因被告之誹謗，使原告之名譽
    受損，依其身分地位，所受之教育程度，其請求賠償15萬元
    精神慰撫金，尚屬合理，而無不當。
五、從而，原告本於侵權行為之法律關係，請求被告給付337 萬
    7,000 元及15萬元共352 萬7,000 元，及自起訴狀繕本送達
    之翌日即96年12月26日起，至清償日止，按年息百分之五計
    算法定遲延利息，為有理由，應予准許，其陳明願供擔保請
    求假執行，經核與法律規定相符，爰酌定相當之金額併准許
    之。
六、據上論結，本件原告之訴為有理由，依刑事訴訟法第502 條
    第2 項、第491 條第10款、民事訴訟法第390 條第2 項，判
    決如主文。
中    華    民    國    97    年    3     月    18    日
                  刑事第四庭    審判長法  官  蕭權閔
                                      法  官  吳進寶
                                      法  官  陳吉雄
以上正本證明與原本無異。
如不服本判決，應於判決送達後10日內向本院提出上訴狀，但非
對於刑事訴訟之判決有上訴時，不得上訴。
中    華    民    國    97    年    3     月    19    日
                                      書記官  郭蘭蕙
                                                      Ｆ


司法院資訊處製作；財團法人民間司法改革基金會備份。
